<!DOCTYPE html>
<html lang="ja">
<head>
  <meta charset="UTF-8">
  <title>R8.2.27_本会議</title>
  <meta name="viewport" content="width=device-width, initial-scale=1">
  <style>
    body {
      font-family: -apple-system, BlinkMacSystemFont, "Segoe UI", Roboto, "Helvetica Neue", Arial, sans-serif;
      line-height: 1.6;
      color: #333;
      max-width: 900px;
      margin: 0 auto;
      padding: 40px 20px;
      background-color: #f7f9fc;
    }
    .markdown-body {
      background: #ffffff;
      padding: 40px;
      border-radius: 8px;
      box-shadow: 0 4px 6px rgba(0,0,0,0.05);
    }
    h1, h2, h3, h4, h5, h6 {
      margin-top: 1.5em;
      margin-bottom: 0.5em;
      color: #2c3e50;
    }
    ul, ol {
      padding-left: 20px;
    }
    code {
      background-color: #f0f3f5;
      padding: 2px 4px;
      border-radius: 4px;
      font-family: "SFMono-Regular", Consolas, "Liberation Mono", Menlo, monospace;
    }
    pre {
      background-color: #f0f3f5;
      padding: 15px;
      border-radius: 6px;
      overflow-x: auto;
    }
    pre code {
      background-color: transparent;
      padding: 0;
    }
    blockquote {
      border-left: 4px solid #3498db;
      padding-left: 15px;
      color: #7f8c8d;
      margin-left: 0;
    }
    @media (max-width: 768px) {
      body {
        padding: 15px;
      }
      .markdown-body {
        padding: 20px;
      }
    }
  </style>
</head>
<body>
  <header>
    <a href="index.html" style="display:inline-block; margin-bottom:10px; color:#fff; text-decoration:none; background:#3498db; padding:5px 15px; border-radius:4px;">← 一覧に戻る</a>
    <h1>R8.2.27_本会議</h1>
    <p>AIによる文字起こし・自動校正データ</p>
  </header>
  <article class="markdown-body">
    <h1>R8.2.27 本会議</h1>
<p>◯不明　おはようございます。ただいまから広報・広聴協議会を開催いたします。</p>
<p>◯不明　今日の議題ですが、協議項目1、協議項目についてということで、広報・広聴ビジョン策定、アクションプラン等の策定に関することについてであります。2番目に広報・広聴の協議提案書についてであります。</p>
<p>◯不明　広報・広聴の協議提案書でSNSをどうするかということと、市民との懇談の問題で、市民からの要請も受けるかどうかも含めてだったと思うんですが、それらの皆さんの持ち帰りの状況を伺えればと思っております。</p>
<p>◯不明　それから2つ目が、議会改革の調査事項について、ここのかっこ1で、公式ホームページの各議員の紹介ページにSNSを掲載することについて、その3でその他、傍聴者アンケート集計結果と次回の開催、その他ということで行います。</p>
<p>◯不明　今日申し訳ありません。私の方で2時から、衛生組合の監査が入っておりまして、1時ぐらいまで何とかできるかなと思っておりますので、ちょっと食事抜きで、12時で終わればいいと思うんですが、少し延長しても大丈夫かと思いますので、大変ご迷惑かけますけどよろしくお願いいたします。</p>
<p>◯不明　それで今日、安田さんが欠席ということなんで、最終的なSNSとか市民との意見交換について、安田さんの意見を聞ききれてないので、最終結論は安田さんが出てこられてからの方がいいかなと思います。安田さんからは欠席の電話連絡がありましたので、取り扱いはそういう風にしたいと思いますがよろしいでしょうか。はい。</p>
<p>◯不明　それでですね、今日終わってから若干、議会報を行わせていただきたいと思います。表紙の写真を何にするかということで、事前にお知らせした方もあるんですが、行ききれなかったら申し訳なかったんですけど、表紙面はそんなに悩むこともないかなとは思っておりまして、それはそれでまた議会報のところでやりたいと思いますのでよろしくお願いいたします。いいですか。はい。</p>
<p>◯坂井 えつ子　はい。今日、時間が限られているということで、時間の使い方の確認なんですけれども、最後に議会報を入れるということなので、何時ぐらいまでに広報・広聴協議会が終わっていれば安心なのかなっていうのがまず1つ、2つあるんですけど、まず1つ。</p>
<p>◯不明　まあ12時半ぐらいまでに、あ、12時ぐらいか。やっぱり12時だね。すいません。はい。よろしいでしょうか。12時ぐらいで。はい。うん。大丈夫。はい。</p>
<p>◯坂井 えつ子　あとすいません。もう1個、広報・広聴とアクションプランなんですけれども、これって広報・広聴協議会をやる前に起草委員会をやると。で、起草委員会は、例えば忌憚なく話せる、ちゃんとより議論を加速化させるために、YouTubeや事務局がいないところでメンバーでやって、その結果をちゃんと公の広報・広聴協議会でやるというような組み立てになっていたと思っていて、すでに広報・広聴協議会が始まってるので、入った時にどうされるのかなってちょっと心配があったので。はい。</p>
<p>◯不明　すいません。前回の確認では、すいませんね。そのことを言うのは失念してましたけど、広報・広聴協議会が終わってから起草委員会をという認識だったと思っていますので、すいません。そのことを説明するのが不足してましたが、広報・広聴協議会のこれ全て終わってから、起草委員会に入りたいと思っております。</p>
<p>◯不明　それでですね、今朝ほどちょっと皆さんにまた前文のたたき台というのと、それから他市の比較、大津市との比較っていうのをスペースで送らせていただいています。スペースですか。うん。そうなん。今朝ですね。ちょっといきなりね、前文っていうわけにもいかないので、今日印刷してきてますので、これ後で協議会終わったら配らせていただきたいと思うんですが、ちょっと進め方も含めて議論しながら、少しでも前に行ければと思ってるんですが。あ、入ってない。はい、坂井さん。</p>
<p>◯坂井 えつ子　はい。確かに朝8時22分にお送りいただいていたかなと思います。で、今日はつまり進め方の確認です。12時まで広報・広聴協議会をやって、その後短時間議会報をやるということは、今日は起草委員会はやらない。</p>
<p>◯不明　あ、ごめんなさい。全部を12時までに終わらせたいということなんで、今日の広報・広聴協議会そのものは、協議提案書の市民からの意見をどうするかということの確認と、それから公明党と共産党で要綱案を出させていただいています。皆さんのところに届いてるかと思うんですが、それを行うことと、あと公式ホームページの紹介ページのSNS掲載が主なところかなと思っているので、そんなに時間かからないかなと。ということでお願いしたいと思います。よろしいでしょうか。はい。すいません。色々段取りが悪くて申し訳ないです。ではお願いします。</p>
<p>◯不明　おはようございます。ただいまから広報・広聴協議会の会議を開きます。直ちに議題に入ります。1、協議項目についてのかっこ1、広報・広聴ビジョン策定、アクションプラン等の策定に関することについてであります。</p>
<p>◯不明　これは前回、今日広報・広聴協議会が終わってから起草委員会を開いて、そこで議論をするということになっておりましたので、現時点では、今日はこの問題については起草委員会の方で議論するということにしたいと思っておりまして、この場では協議はしないという風に思っておりますが、よろしいでしょうか。はい。それではかっこ1については、起草委員会で行うということで、かっこ1は終了いたします。</p>
<p>◯不明　次に、広報・広聴協議提案書についてであります。継続して協議した項目については、提案会派から協議報告書と資料を提出していただいております。なおですね、12月に協議終了とした項目の9の5の広報・広聴の公聴会参考人制度については、各会派から結論をいただいておりまして、これは不一致ということで、この報告を確認していただければと思っております。</p>
<p>◯不明　これからということですね。まずですね、12月議会で終了した広報・広聴会参考人制度についてですね、皆さんから、これはSideBooksの方で資料が出ていますが、考え方を書いて提出していただいております。これについて何かご意見とかありますでしょうか。これはいいですよね。結論と理由ということなんで、何番目かな。4番目の04の広報・広聴提案に対する結論。これはよろしいですか。確認ということで。はい。ありがとうございます。</p>
<p>◯不明　続いて、9の2ですね。広報・広聴協議の提案に対して、市民との懇談、市民団体から、前回ですね、9の2及び9の6なんですが、市民団体との懇談について、市民からの要望も受け入れるということでいいかどうかを持ち帰っていただいていたかと思いますが、各会派ご意見いただければと思いますが、みらいさんからはい。吉良さん。</p>
<p>◯吉良 のりこ　はい。会派に持ち帰りまして話し合いました。その中でですね、現在うちの会派では市民からの懇談要請や意見交換は毎月会派で対応しておりまして、逆に懇談や意見交換会が必要とこちら会派が考えたものは、私たちから先方にお願いしているところを行っています。議会として懇談が必要と判断し、要請するものはもちろん進めるべきですけれども、それ以外の市民側からの懇談要請は、他の会派さんももうすでにされていると思いますので、現状の懇談の対応、各会派で懇談対応をすればいいという考えです。以上です。</p>
<p>◯不明　はい。続いて公明党さんは提案者だからいいですよね。</p>
<p>◯不明　そうですね。前回お話しした通り、尾張旭市の内容を視察した際に、尾張旭市さんでは市民団体からのご要望も受け付けているということで、またその申し込みを受けても、そこから実際やるかどうかっていうのは委員ごとに協議をして、皆さんいいよということであれば進めればいいと思いますし、反対という意見があれば、柔軟な対応もできるかなと思いましたので、一応今回要綱案にもそれも含めて入れさせていただいております。以上です。</p>
<p>◯不明　それでは自民党さんはいかがでしょうか。</p>
<p>◯不明　ちょっと確認でお尋ねしたいんですけど、これって共産党さんと公明党さんが一緒に出していただいて、これについての回答っていうことじゃなくてですか。</p>
<p>◯不明　市民からの意見、市民団体の要請を受けることについてですか。いいとするかどうかって。</p>
<p>◯不明　はい。賛成です。</p>
<p>◯不明　わかりました。はい。</p>
<p>◯不明　あと、小金井をおもしろくする会さん。</p>
<p>◯不明　小金井をおもしろくする会としては、まずは議会からの要請でやるということから始めて、それでまた再度必要ということであれば、市民からの要請も受けるという段階的なことが必要で、一気に広げるというのはどうかと思いますので、現時点では、市民からの要請は受けないということで意見表明いたします。</p>
<p>◯不明　はい。受けないと。はい。それでは、こどもの、賢治さん。はい。</p>
<p>◯藤川 賢治　市民団体からの要請は、是非議会として受けた方がいいと思っております。これまでもですね、例えば学保連さんとか、保育園とかですね、そういったところからの、各議員なり会派というかな、各議員宛てに個人的に懇談したいんだけどという形で、議員懇談会を開いてくださっているわけですね。毎年、公立保育園の方も毎年やってたのかなと思いますけれども、そういった形で、議会としての正式な形ではこれまでなかったんですけれども、多くの議員の方も参加されておりましたので、それをこういった形で制度にしていくということについては私はよろしいんではないかなと思いますので、このような形で今回案の方にはまとめてくださってますけれども、是非そういった形で制度化していくのは賛成です。</p>
<p>◯不明　それでは、1人の会派のどちらがいきますか。清水さんからはい。</p>
<p>◯清水 学　尾張旭市を視察して、いいなと思いましたので、やってもいいんじゃないかなと思ってはいるものの、基本的には各委員会で判断するべきものかなと思っております。なのでこの要綱案をちゃんとまだ見てないんですけども、その辺りはしっかり明記しておいた方がいいんじゃないかなと思っておりますので、委員会は委員会で判断をするということを前提としたいと考えております。</p>
<p>◯不明　はい。それでは、令和さんはい。村上さん。</p>
<p>◯村上 ようすけ　はい。市民からの要請は、会派ごとじゃなくて、議会として受けた方がいいという風に考えております。以上です。</p>
<p>◯不明　はい、では、みえるかさん。</p>
<p>◯不明　はい。みえるかの意見としましては、賛成いたします。市民からの意見をしっかり議会として受けて、そして意見交換会を開催するのが良いと思います。</p>
<p>◯不明　はい。共産党もですね、共産党は提案会派で元々市民からの意見もっていうことでしたので、今回の変更には賛成です。ああ、ごめんなさい。失礼しました。坂井さん、すいません。はい。</p>
<p>◯坂井 えつ子　あの、ひっそり聞いていきたいので大丈夫なんですけど。すいません。私賛成です。尾張旭市議会の方でやっぱり要綱を定めてやっているということだったので、小金井市議会においても、各会派とか各議員ではなくて、ちゃんと議会として聞く仕組みを作った方がいいと思っておりますので賛成です。</p>
<p>◯不明　失礼いたしました。ということでありまして、1会派を除いて、あと安田さんがどうかっていうことはあるんですが、ああ、そう、2会派か。はい、ごめんなさい。2会派。ながとりさんと、小金井をおもしろくする会ということですね。はい、どうぞ。ながとりさん。はい。</p>
<p>◯ながとり 太郎　ただ、先ほど申し上げましたけれども、必要性自体は認めてますので、今の段階ではというあれをつけましたので、皆さんが一致するような状況がもしあれば、変えることもあり得ますということだけ申し上げておきます。今の段階で必要ないということは変わりませんけれども、議論の状況によってはということです。はい。そのものを否定しているわけではありません。</p>
<p>◯不明　で、みらいのこがねいさんから各会派でやれば良いっていうことなんですが、それだとちょっと議会の役割、広報・広聴の役割としてどうなのかっていうことが問われると思うんですが。</p>
<p>◯鈴木 成夫　ちょっと補足します。皆さんおっしゃってるように、市民との懇談の機会を否定するものではないんですね。吉良さんからもそういった趣旨で発言されていたと思っています。会派で確認したのはそこは否定するものではないですが、議会、つまり委員会で一致した場合に進めていくべきだろうということは、改めて発言しておきたいと思います。</p>
<p>◯鈴木 成夫　ですので、懇談そのものを反対するものではない。あくまでも清水さんも言われてたことと似てるかなと思っていまして、あくまでも委員会が必要と判断した場合に進めればいいという考え方でいるということを改めて表明しておきたいと思います。</p>
<p>◯不明　分かりました。そうすると反対というわけではないということですね。委員会が一致したら、委員会が市民との懇談を開くということなんでね。はい。鈴木さん。</p>
<p>◯鈴木 成夫　さらに付け加えると、現状もそういった運用になっているかと思っていまして、私たちはさらに言えば現状の運用で十分だと思っているというところはあります。</p>
<p>◯不明　現状は要綱はないし取り決めもない。</p>
<p>◯鈴木 成夫　会議にあるじゃないですか。公聴会議。</p>
<p>◯不明　あ、公聴会じゃなくて市民との意見交換だからね。はい。鈴木さん。</p>
<p>◯鈴木 成夫　分かりました。ちょっと勘違いしてたところがありました。公聴会としては定めがあるよねっていうことを会派でも話ししてました。この先委員会で一致していくということになればおそらく懇談の機会が設けられるかと思うんですけど、1つ気になっているのは、議会運営委員会で確認している市民意見の受け止め方のフロー図。あそこのところを改めて論を進めるというか、その処理というかね、受け止め方をどうしていくのかっていうところの整理も必要なのかなっていう風にはちょっと考えている。会派ではね、そこも1つ課題ではないかなっていう話はちょっとしているというところです。</p>
<p>◯不明　分かりました。課題はいくつかね、あると思うんですが、基本的には市民からの要請があったものも受けるかどうかっていうところだと思うんですよね。そこはじゃあ、ながとりさんも必要性は認めていらっしゃるということなんで、みらいさんも認めていらっしゃるということなので、市民からの意見も受けて、その意見交換の問題について議論を進めていくということでよろしいでしょうかね。はい。分かりました。</p>
<p>◯不明　じゃあ、そこは確認をさせていただきました。それで今日皆さんに、共産党と公明党の要綱案をお示ししています。これ中身に入りますか。皆さんの方でご意見とか何かあればいただければと思いますが、いかがでしょうか。はい。清水さん。</p>
<p>◯清水 学　まず実施要綱案をお作りいただきましてありがとうございました。私が先ほど申し上げた、やること自体私は否定しないし、要望があれば対応はしていった方がいいと考えているものの、やはり委員会で検討して委員会で判断をしていくということになると、この開催の要請及び申し込み第4条のかっこ2に、市内団体から開催の申し込みがあった時ってなると、これちょっと会を飛び越えちゃうのかなと。</p>
<p>◯清水 学　それで5条の議長が決定をすると。そこの間にきっと委員会要請があったから、この案件はじゃあこの委員会だよねと、委員会で判断をして委員会でじゃあやりましょうとなった時に、多分委員会から議長に申請というかする形になるのかなと考えてはいるんですけども、その辺りのこの第4条と第5条の関係性をお伺いできたらと考えております。</p>
<p>◯不明　じゃあ太田さんいいですか。はい、太田さん。</p>
<p>◯太田 宏徳　そうですね。ちょっと私もここはっきりさせた方がいいのか、ちょっと曖昧になってるんですけれども、確かに今の5条でいくと議長が判断するっていうところになってるので、例えば市民団体さんからの要望が来た時に、一旦委員会で引き取って委員会で判断をした上で、その可否を議長に伝える、申し出るというような流れを取った方がいいのかなと。それをしっかりと要綱に入れた方がいいのかなという風に、ちょっと私も思ってまして、ちょっとその辺皆さんの意見を伺いながら、必要であれば変更させていただこうかなと思います。</p>
<p>◯不明　はい。清水さん。</p>
<p>◯清水 学　ありがとうございます。私の今の整理だと、最終的には委員会で何かをする時って、議長に許可をもらって出張なんだかなんとかっていうのをやらなきゃいけないかと思うので、最終的には議長でいいと思うんですけども、いわゆる4条のかっこ1とか2の中で、私はどっちかっていうと、市民団体から開催の申し込みがあって委員会で判断をするわけだから、委員会からの開催要請があった時っていうことにまとめていいような気がするんですよね。</p>
<p>◯清水 学　だけどもこの市民からの申し込みも受けますよっていう文言をどっかに残しておいた方がいいのかなということもあって、まずは多分議会事務局に市民団体からきっと要望が入ってくるのかなと。それで、どこかの団体というか、議長なのか、広報・広聴なのか、会派なのか、議運なのかわかんないですけども、振り分けをして、じゃあ、これは厚文だねと言った時に厚文に下ろしていく形になるので、そのフロー図というか、そこを掲載した方がいいのかなと思ってます。ですので結論から言うと、私は市民からの要望があっても委員会で判断をするわけだから、委員会からの開催要請があった時という風にまとめていいと考えております。</p>
<p>◯不明　すいません。清水さんが言われるのは第5条にそれを付け加えた方がいいということですか。ちょっとその辺りもう1回お願いしていいですか。</p>
<p>◯清水 学　私は第4条に、あ、第5条はもうこのままでいいと思っています。最終的に開催の可否を決定する議長でいいと思うので、5条はこのままでいいと思ってます。4条の、ごめんなさい。繰り返しになっちゃうんですけども、市内団体からの要請があったとしても、やるかやんないかは委員会で判断をするわけなので、委員会がやると判断すれば、委員会からの開催の要請があった時というところに包含されるんじゃないかなということがあるので、かっこ2のこの記載をどうしたもんかと。</p>
<p>◯清水 学　ただ団体からの要請も受けますよっていう文言はどっかには書いといた方がいいのかなというところもあるので、繰り返しになるんですけど、市内団体から申し込みがありました。申し込みを受けてどっかが振り分けをして委員会に振ってきました。委員会でやるかやらないか決めました。だから委員会から開催要請を出す流れはこのままでいいと思うので、分かっていただきますでしょうかね。だからかっこ2をここに書くべきなのかどうかっていう疑問があるということです。</p>
<p>◯不明　はい。太田さん。</p>
<p>◯太田 宏徳　今回申請書も添付させていただいてます。委員会から要請をする用紙と、あと団体側から申し込む用紙、2つあります。で、もしこの4条の2項を削除するとなりますと、団体からの申し込みっていう流れ自体がなくなっちゃうのかなと思うんですよね。なのでこれはこれで残した上で、申し込み書を受け取ってそこからのフローを整えた方がいいのかなと。そうすると、この2項ではなくて、この続きをちゃんとして、委員会が判断するとか、そういう情報を追加するっていう形が自然なと思うんですけど。</p>
<p>◯不明　はい。清水さん。</p>
<p>◯清水 学　伝わってありがたいなと思ってます。私が第4条のかっこ1とか2を気にしてる理由っていうのが、申し込み窓口というかが2つになっちゃうんじゃないかなというのを危惧していて。このかっこ2をこのまま残していると、市内団体から開催申し込みが入った場合は、これは委員会からの開催要請とは別にできちゃうんですよね。とするとなんかおかしいなと。基本的には委員会が窓口というか、委員会が判断をすることになるので、ということなんですけどいかがでしょうか。</p>
<p>◯不明　こういうことだと思うんですね。第4条は開催の申し込みの方法を書いたと。で、問題は第5条の開催の決定のところなんですが、ちょっと今の清水さんのご意見も受けて、議長に市民は出すわけですよね。提出する。で、議長は要請または申し込みがあった時はその内容を審査の上、開催の可否を決定してって、ちょっと議長がこれ主語になってるんで、開催の可否は委員会が決定をするということの方が分かりやすいかなと。</p>
<p>◯不明　今清水さんのご意見ももらってちょっと考えたんですがどうでしょうか。その内容審査の上の中、その中に委員会が審査をし、決定をするっていうことも入ってるかなと私は読んでたんですが、そこはちょっと曖昧だなっていうのがあるので、議長がもらった申し込みは、各常任委員会に投げると。投げてその各常任委員会が開催を決定するという形だと思うんですよね。清水さん、そこは一緒だと思うんで、ちょっとここの文章をもう少し分かりやすくした方がいいんでしょうかね。どうでしょうか。はい、片山さん。</p>
<p>◯片山 かおる　すいません。ちょっとそこと少しずれるかと思うんですけど、これ、各委員会がっていう風に整理されてるんですけれども、市民団体から議会全体にみたいなね、形、だから例えば学保連さんとかを想定するとすれば、こういった形に載せていくということになると、全議員って形になってくると思うんですが、その場合どんな風な形にしていくのかなと思っておりまして。そういったことも想定しながらこの辺の決定とか、その辺の主語をどうにするかを考えた方がいいかなという風にちょっと思ったところです。</p>
<p>◯不明　そこはどうしたらいいですか。太田さん。はい。太田さん。</p>
<p>◯太田 宏徳　例えば、今回、学童さんとかの申し込み、全体に個別に来てるんですけども、こういう受付を取れば、本来であれば、厚文とかに限定されるのかなと思うんですよね。所管をする委員会が担当するっていうような形になるかと思うんです。なので、自動的に厚文に限定されると思うんですね。この方式を取れば。</p>
<p>◯太田 宏徳　なので、学童さんのように、全ての議員にお願いしたいという場合は、それはそれでちょっとまた方式を考えなきゃいけないのかなっていう気はしますね。そういう形で受け付けていいのかどうかっていうのも、ちょっと議論の点になってくるかなと思います。</p>
<p>◯不明　委員会の場合と、今片山議員から言われた議会議員全体にっていう場合もあると。小金井の場合だけじゃなくて最近は、1人の会派の方々が結構多くなってきているので、厚文に入らない議員の人にも聞いて欲しいっていうことがあって、全議員に送るっていう場合もあるようなんですよね。</p>
<p>◯不明　確かにそういう場合は、議会として議長が受け止めて、全員に投げるということもあるかなとは思うんですが、両パターン考えるということになると、もうちょっとこの条文は少し検討が必要かなと思いますが、想定するものとしてはね。で、それかもう、例えば学童だったらもうこれは厚生文教委員会なんだからもう全議員というのはなくて、厚生文教委員だけに限るという風にするのか、その辺りをね、ちょっと議論しといた方がいいかなと思います。皆さんいかがでしょうか。はい、太田さん。</p>
<p>◯太田 宏徳　ポイントはやっぱり今回ルール化するってことがポイントだと思うんですよ。今までは各議員にこう申し込みが来てたっていうのは、ちょっとこう特例的というか、あまりこうルール化されてないところで行われてるので、もしその議員全体で受け付けることもありにするのであればそれはそれとして、その申し込み方法をちゃんと統一した方が分かりやすくなるかなと思うので、議会全体でやるのありにするのか、所管の委員会だけでやるのか、そこはちょっとまた詰める必要あるかなと思います。</p>
<p>◯不明　その辺りはですね、持ち帰っていただきますか。はい。あ、はい。清水さん。</p>
<p>◯清水 学　これって大事なのが、何でもかんでも受けてやるかっていうことじゃなくて、議会としてどう対応するかっていうことになってくるので、私は聞いて終わりって言うんだったら個別にやればいいと思ってるんです。じゃなくてこの市民との意見交換会の目的、第2条に書いてある通り、議会及び議員の活動について市民の理解を深めることで政策提案機能の強化を図るとともに市政運営に生かすことっていうのが目的となるんだったら、私は基本原則としては委員会で対応すべきだと考えていますので。</p>
<p>◯清水 学　ちょっとこれを委員会じゃなくて議会全体ってなると、私はちょっとこれは賛同しかねると思っています。目的を考えると、その政策機能の強化っていうのは委員会主義だと私は考えてますので、そこは冒頭最初の持ち帰った意見を伝えた通りで、ちょっと議会全体でっていうのは想定していないのでそれは伝えておきます。</p>
<p>◯不明　はい。鈴木さん。</p>
<p>◯鈴木 成夫　多分今の清水さんの懸念も、ちょっと分かるところがあって、先ほど課題として申し上げた、議会に対する市民からの意見要望についてのフロー図がありますよね。このフロー図の今の処理の仕方が、この意見交換会の実施要綱にこう反映されていないっていうことがあ</p>
<p>◯不明　多分、だからこのフロー、今このフロー図というのが今の一致点だと私思っていてね。で、これを今のまだ要綱に、例えば今、清水さんが気にしてらっしゃったその4条のどこかに、やっぱり整理して反映しておく必要があるんじゃないかなとちょっと思っていて。<br />
その、議会なのか委員会なのかというお話も含めてね、ここの整理を一度提案会派の皆さんで、どう整理してこれをこの要綱に反映していくのかというような視点も、ちょっと必要なんじゃないかなと、今ちょっと話をやり取りを聞いていてね、そんな思いを持ちました。<br />
第9条の3項、団体等から提出された意見の取り扱いについては、別に定める市民意見の反映に関する取り扱いに基づき対応するということになっているので、基本的には市民から出た意見というのはこの取り扱いに基づいて、フロー図に基づいてやっていくということは一応出てるかなと思うんですけどね。<br />
問題は、議会全体、議員全員に呼びかけられることもあると。それについては、清水さんからは委員会主義だから委員会が基本だと、だから全議員に呼びかけられたものは受け付けないということなんですよね。その辺りはどうでしょうか、皆さん。</p>
<p>◯不明　市民の皆さんからすると、自分たちが関わっている問題が全体にも問題だし、全議員の皆さんにも知ってほしいということで申し込みをされるということは、あり得る話ですよね。<br />
それはそういう受付であっても厚生文教委員会、例えばこれは建設環境委員会のことなので、建設環境委員の皆さんにお願いしますという風に振り分ける。それは議長が振り分けるという形になるんですかね。そこの判断を誰がやるか、議長なのかどうかですね。あと会派代表者会議みたいなところで確認をするのか。ちょっと議長もなかなか重い判断をしなきゃいけないかなと。はい、わかりました。はい。</p>
<p>◯不明　ちょっと議論してその流れでと思いますけど、どうしてもここで一致しないのであればですね、しょうがないこともあるのかなと思うんですが、ただ様々な課題については、それぞれの議員が受け止めて一般質問であるとか、予算委員会、決算委員会、そういった様々な場で質疑はできるわけであって、それは特に委員会でですね、集中的に所管について議論するというのはあるとは思うんですけれども、それ以外の場での様々な問題提起などはしていくことはできるかなという風に考えてます。<br />
特に学童保育の問題なんかについては、所管の委員会ではない方も一般質問などでかなり取り上げてたりとかしますし、私も今回の一般質問では、建設環境委員会マターかなと思いますけれども、環境問題について取り上げているというようなこともありまして、そういった形で様々な課題についての質疑をしていくということについては、これはいろんな形で市政運営に対してですね、政策提言をしていくということには繋がっていくのかなという風には思ってます。<br />
もし一致しないとしても、そういった形で、これまで行われている学保連さんからの例年の意見交換会であるとか、公立保育園さんもこれまで、前例としてはないんですけれども、時々そうやって意見交換会やりたいという申し込みはあったんですよね。<br />
で、またこの間、トイレの問題などについても、そういった形で議員の方に申し込みがあって、それで参加できる方は参加しているというような形は取られているので、それをだから否定するという形、もし制度化されないのであっても、そういったものはあるということはですね、きちんと受け止めていくべきかなという風には思ってるとこです。はい。清水さん。</p>
<p>◯清水 学　これまで学保連だとかトイレの話だとかそういうのはあったので、それはそれで市民の皆さんから議員に呼びかけることは否定もしないし、あとは出るか出ないかは議員の自由だと思うので、それは大いにこれからも元気な団体をやっていっていいと思ってますので、そこは否定するものではないです。<br />
ただ、今回の議会側から、もしくは議会として受ける場合については、私も今気づいたんですけど、実施要領の7条に『出席は委員会』と書いてあるんですよね。<br />
はい。座長おっしゃった通り、議長が判断をするということになっているので、議長がこれは議会全体だろうと言った場合には、私もそれは議長の判断に従いますし、それは議長にお任せはするんですけども、原則として所管する各委員会が出席するとここに書いてあるので、私はこの通りでいいと思っています。はい。<br />
この第7条の『ただし議長が必要と認める場合はこの限りではない』というのは、言われるように、所管の委員会じゃない議員も出てもいいよという、議長が判断して出てもらうことはあるよという、そういうことになるかなと思うので、委員会って書いてあるから。はい。</p>
<p>◯不明　じゃあ、基本的には委員会を原則にしながら進めていくということでいいですか、清水さん？私が言ったんじゃなくて、多分提案会派が作ってるので、それでどうかをここで確認すればいいの？そうですね。<br />
それでですね、じゃあちょっと内容的には、第5条をもう少しどうするかというのは検討させてもらっていいですか？課題が若干まだ委員会のやり方というか、議長が内容の可否を決定するようになっているんですよね。<br />
で、清水さんのご意見は議長じゃないだろうと、委員会中心だろうということをおっしゃるので、ちょっとこの辺りは持ち帰らせてもらって、もう一度どうしたらいいか確認をしたいと思っているんですけど、よろしいでしょうか？<br />
清水さんは、これもし議長が『これは議会全体でやるべきだろう』と言った時は、議会の一致というか、別に正式なものでなくていいんですけど、委員会は一致してやろうとなるんですけど、議会の場合って議長が『やるぞ』と言ったら、『やらないよ』という人がいても議長がやるんだからやるという、その辺ってどんな感じなんですか？<br />
で、その辺りをもう整理する必要があると。これはもし委員会が主体であるとしたら、この文言で言うと委員会が決定する流れというのがこの中にはないんですよね。<br />
だからそこの条文をちょっと加えておいた方がいいかなという風に思ったんですが。で、議長が決める時は1人で決めないで、やっぱり会派代表者会議なり何か各派に投げてもらって決めていくという形になるんじゃないかと思うんですが、そういうことでいいのかどうかもちょっとご意見はいただきたいと思います。はい。坂井さん。</p>
<p>◯坂井 えつ子　はい。対外的には議長だと思うんです。清水さんがご懸念されている議長の独裁でやるやらないが決まるものではなくて、実質的には委員会などに降りてきて、委員会で判断して対外的にそれが議長が決めるということなので、独断は小金井市議会で起きないと思っていて、いいと思っていて。<br />
条文はだから私は議長でいいと思っているんですね。対外的なことなので委員長じゃなくて、ここは議長であるべきだと思っているんですね。ただ、その細かいプロセスということが、もっと明記しておいた方がいいというのであれば、条文にね、要綱の中に入れるのは良いと思いますので、それは今持ち帰るという方向なので、持ち帰っていただいていいと思うのと。<br />
あと他にちょっと細かいことで、要綱案、修正していただきましてありがとうございました。前回ちょうどここで申し上げたことも反映していただいているかなと思うんですけれども、さらにもう1つ、細かいことで恐縮なんですけど、附則で施行を入れた方がいいのかなというのと。多分状況によって附則で改正とかしていくかもしれませんので、附則で施行を入れた方がいいというのと。<br />
あと、第9条に報告書の作成ってあるんですが、これ多分報告書も日時とか参加人数とかフォーマットって多分作れるのではないかと思っていて。他市さんにもそのような書式も整っていたと思いますので、まず報告書も持ち帰りになりましたので、次回提案していただけるとより前に進むかなと思いました。いかがでしょうか。</p>
<p>◯不明　報告、その今日、様式。はい。様式に。はい。あ、9。はい。はい。それでです。あ、鈴木さん。はい。</p>
<p>◯鈴木 成夫　これ持ち帰って、各派意見を今度また持ち寄るということになると思うんですけどね。先ほどこだわっているこのフロー図のところなんですね。で、確かに報告書の作成及び公表のところで、第3項のところで市民意見の反映に関する取り扱いに基づき対応すると。<br />
これはだから報告の作成及び公表についてはそういう定めになっているというか、すごい分かりやすく書かれているなと思っているんですが、問題はその開催の要請及び申し込みのところでも、今言ったその開催に至るまでのプロセスのところは、やっぱり丁寧に書いておく必要があるかなという風には思っています。<br />
ですので、ここでそういったプロセスのところでは、今の一致点である、先ほどから言ってますけど、このフロー図の内容を反映するということも必要なんじゃないかなという風には思っているということを、はい、今考えているというところです。はい。</p>
<p>◯不明　はい。清水さん。</p>
<p>◯清水 学　そうですね。あ、そうですね。鈴木さんが今おっしゃったところのフロー図の対応の仕方のところの縦のところに、きっとその委員会なり議会で対応したというこの資格が必要になってくるかなとは思っているので、それと今回のこの要綱とセットで考えていければいいのかなと考えております。</p>
<p>◯不明　そうするとこの要綱の中にそのフロー図も何か付けておいた方がいい。フロー図。はい、鈴木さん。</p>
<p>◯鈴木 成夫　多分だから新しい取り組みになっていくかなと思うんですよね。取り組みというかそれを明文化していくというかね。ということになると、まさに清水さんが今言われたフロー図自体にも何か追加する必要が出てくるのか、新しいものを付け加える必要が出てくるんじゃないかなという、ちょっと今ね、そんな気もするんです。<br />
そうすると、議会での確認も必要になってくるかなということも出てくるんじゃないかなという風には、ちょっと平さんとは話したりはちょっとしてました。はい。</p>
<p>◯不明　なるほど。わかりました。フロー図というのは、意見をどうまとめていくかというね、反映のフロー図ってことですよね。で、持ち帰るのはですね、私たち提案者が持ち帰ることなので、第5条については、その委員会に引き継いでいく、その委員会が決定していく文言をどう入れたらいいか、盛り込んだらいいかというのをちょっと持ち帰らせていただきたいということであります。<br />
それから、それは鈴木さんと坂井さんからね、開催に至るプロセスを丁寧に書いた方がいいんじゃないかというご意見があったので、そういう風にしたいと思います。<br />
それとちょっとこの第9条の第3項の書きぶりがここに入っていていいのかなとちょっとね、分かりづらいということがあるかなと、ちょっと今ねそう思ったので、開催の後にちょっとその開催後の意見の反映みたいな、何かそういう項目を起こしてやった方がいいかなという、皆さんのご意見を伺ってそう思いました。そう、そうですよね。はい。鈴木さん。はい。</p>
<p>◯鈴木 成夫　せっかくなんでマイク通して発言しておきたいと思います。まさに今座長言われた通りで、その4条のところは開催の要請及び申し込みなので、まさにここにプロセスの、付け加えるとしたらここなのかなと個人的にちょっと思っていて。<br />
というと、だから9条の3項とどう整理していくかというところも含めて協議していただき、提案会派で協議していただけたらどうかなという風には思います。改めてね、今意見交換していて思いました。</p>
<p>◯不明　はい。ありがとうございます。じゃあ、そういうことでよろしいでしょうか。はい、長鳥さん。はい。</p>
<p>◯ながとり 太郎　今の議論とちょっと外れちゃうかもしれないんですけれども、これ想定としてなんですけれども、これ実際にこの可否ってあるんですけど、否とする時があるんでしょうかということが。で、なんでかと言うとですね、ここには否の、何でしたっけ、理由はないんですよね。<br />
開催可否の不可としか書いていないわけですね、通知書に。そうすると市民の方はなんで不可にされたのかわからないということが、あり得るんじゃないかと思っていて。そうすると、市民がこれを出して不可されたら、小金井市議会って聞いてくれないのかと、単純に思っちゃうんですけど。<br />
これ基本的には来たもの全部、全部って変ですけど、よほど何かがなければ受けるのか、想定として何かある、ごめんなさい。これ提案会派として何かあるんでしょうかということをお伺いしたいです。</p>
<p>◯不明　はい。太田さん。</p>
<p>◯太田 宏徳　まず可能性としてはですね、4条の4項あります。次に掲げる団体は対象としないというところに当てはまった場合ではないかなと思いますね。政党もしくは公職候補者の支持、または反対を目的とする団体だとかですね、この4点になるかなと思います。</p>
<p>◯不明　はい、長鳥さん。</p>
<p>◯ながとり 太郎　そうすると先ほどから委員会が判断するとか議長が判断するという風になってますけれども、これはもう4条のことでほぼ自動的に判断されるということで考えてよろしいんでしょうか？</p>
<p>◯不明　はい。清水さん。</p>
<p>◯清水 学　長鳥さんの言っていることは違うと思ってまして、それはそもそもこの4条の4の1、2、3、4、そもそも受け付けないということだと私は認識をしております。<br />
なので可否の話じゃなくて、受け付けないじゃなくて、可否は奇しくも全会一致で今やってますので、委員会の中で1人でもここはやらなくていいよという風になったら、それは受けないということになるので、それは否になります。<br />
で、理由確認だったら委員会で一致しなかった。これでいいと思います。奇しくも全会一致でやってますから、今。以上です。</p>
<p>◯不明　坂井さん。</p>
<p>◯坂井 えつ子　あともう1つ、私が長鳥さんの意見を聞いて思ったのは、開催の希望日が合わない場合、一応第3希望まで出していただくことにはなっていますけれども、もうちょっとみたいなこともあり得ると思うので、一応そこは不可か、設けておく必要があると思いますし。<br />
付けていただいている様式第3号の備考欄にも、否の場合も備考で書けるので、そこら辺は市民の方に理由をね、可の場合にしても否にしてもきちんと説明する責任はあると思います。</p>
<p>◯不明　はい。長鳥さん。</p>
<p>◯ながとり 太郎　了解しました。大丈夫です。</p>
<p>◯不明　それではよろしいでしょうか。提案者の方で持ち帰らせていただいて、また修正させていただきます。事務局の方でちょっと何かあればなんですが。</p>
<p>◯不明　あ、すいません。こちら要綱で作成されているんですけど、ちょっと正副座長とはご相談の、うちのその申し合わせとか基準で、要綱ではなく申し合わせとか基準でも、内容によってはルール作りはできるのかなというのはちょっと検討しているところでした。<br />
ただ、今皆さんのご協議の内容を聞きまして、申請を受けて許可ですとか、開催の可否ですとかを決めるような内容になりますので、ちょっとその辺の作り込み、内容の作り込みによって、要綱の方が適切なのかなというのはちょっと今の段階で思ってますんで、その辺はちょっと事務局の方でも確認をさせていただきたいと思います。以上です。</p>
<p>◯不明　はい、わかりました。で、最終的にこの文章を作ったらですね、事務局の方でちょっと精査をしていただきます。法文上問題がないかどうかというのを精査をしていただきますので、その段階でまたお話し合いができればと思っておりますのでよろしくお願いいたします。<br />
それでは、この広報広聴協議会の、9の2、9の6の市民団体との懇談についてはよろしいでしょうか。はい、それでは終了します。<br />
で、次に議会改革の調査事項についてということで、かっこ1、公式ホームページの各議員の紹介ページにSNSも掲載することについてであります。前回お持ち帰りをいただきまして、ホームページに掲載するSNSのアイコンについてね。あ、アイコンじゃない。SNSについて、3つまでか2つまでかと。9の7。あ、9の7。あ、ごめんなさい、間違えました。9の7ですね。ちょっと待って。協議提案書、あ、協議提案書の9の7。ごめんなさい。9の7。そうですね。9の7ですね。はい。9の7についてであります。<br />
で、お持ち帰りいただいてますので、回答いただければと思います。みらいさん、2つか3つか？あ、ごめん。ちょっと待って。あ、そうか。すいません。9の7ですね。はい。小金井さんの、議会モニター制度について、なってないよね。そうだよね。確認するだけ。はい。はい。じゃあ、長鳥さん。</p>
<p>◯ながとり 太郎　前回の協議会でも申し上げましたけれども、ビジョンが策定されてですね、また引き続きかなり内容を出した形で、負担のかからない形でできれば協議をさせていただきたいので、引き続き協議とさせていただきたいと思います。今回発言することはございません。</p>
<p>◯不明　はい。で、これは継続ということでいいですか。はい。じゃあこれは継続ということでご確認いただければと思います。<br />
で、次がですね。はい、すいません。2の議会改革の調査事項でよろしいですね。はい、すいません、失礼しました。で、かっこ1の公式ホームページの各議員の紹介ページにSNSを掲載することについてであります。<br />
で、これ持ち帰っていただいておりまして、2つにするか3つにするかであります。みらいさんからお願いします。はい。吉良さん。</p>
<p>◯吉良 のりこ　はい。ホームページの自己紹介の上限3つということでお願いします。はい。</p>
<p>◯不明　で、聞くよりも3つでいいですかという風に聞いた方がいいですよね。2つでという会派ありますか？あ、ベバさん、3つの会、あ、3つというのは今載ってるホームページも含めてだよね。含めて3つってこと？あ、3つ。3つまで、3つまで。上限が3つでいいか。上限が3つ。で、いいですか？はい。レバさんはわかりました。じゃあ、3つということで決まりました。はい、ありがとうございます。<br />
それで、今後の進め方についてなんですが、どうしましょうかね。これ何にするかをそれぞれエントリーしてもらう、申請書みたいなの作った方がいいんですかね。太田さん、提案会派でいかがですか。はい。</p>
<p>◯太田 宏徳　これ、強制ではないので、各議員がこれを載せたいというものがあれば追加して載せるという形でよろしいのではないかなと。なので、あえて、どうなんですかね。申請を出してもらうとかというより、どうなんですかね。個別に事務局に依頼していただくとかというのもありなのか、ちょっとその辺確認できればと。</p>
<p>◯不明　はい。そしたらね、あ、ごめんなさい。各派ごとにまとめて議会事務局に提出していただくというのでいかがでしょうか。はい。坂井さん。ああ、じゃあ、はい。じゃあ、坂井さん。はい。</p>
<p>◯坂井 えつ子　はい。そんな流れでいいんですが、ちょっと一応今日欠席している会派さんもいらっしゃるので、できれば正副で、一応このことって大きく反対が出ることでもないと思うんですが、一応そこに欠席されている会派にご確認いただいた上で手続きを進めた方が丁寧かなと思いました。</p>
<p>◯不明　はい、ありがとうございます。一応ね、安田さんには投げかけてあります。はい。投げかけてありますが、ちょっと直前だったので、その回答をもらって、まあ多分ダメとはおっしゃらないと思うので、皆さんにはメールか何かでオッケー出ましたということでご報告をして進めていくということでよろしいですか。はい。はい。清水さん。</p>
<p>◯清水 学　その事務局への報告なんですけども、各派ごとだと結構ばらついちゃったりするんで、やっぱなんか1枚にまとめてやった方が事務局としては楽なんじゃないかな。ちょっとあれなんですけど。はい。はい。はい。</p>
<p>◯不明　そうしますと、私、あ、いいですか？会派からガルーンでもらえれば、まとめはで。あ、マイク入れて。はい。はい。じゃあ、取りまとめの方は、私が責任持ってやります。で、ガルーンで発信しますんで、追加したいアドレスを報告いただければ、こちらへまとめて事務局に提出するという形でいきたいと思います。分かりました。よろしくお願いします。ありがとうございます。はい、吹春さん。はい。</p>
<p>◯吹春 やすたか　これ、会派で話し合っている時に意見として、要望に近いんですけど出たんですけども。ホームページに掲載、ごめんなさい。市議会の議員紹介のホームページで掲載する時に、URLが1行、2行、3行並ぶ形になるのかと思うんですけど、それだとかなり、例えば公式ホームページ、X、Facebookって言ってるどれがどれかパッと見て分からない部分もあるだろうと。<br />
それでできれば、議員のところに今URLと書かれて、おそらく公式ホームページであると思うんですけど、そのURLが載ってる、要するに2個貼ってある。で、そこはURLという表示ではなくて、公式ホームページだったりとかそのSNSの名前を書いていただくことはできないんだろうかという意見が出てるんですけども。</p>
<p>◯不明　あ、それでそこをするということですね。はい。リンクさせるということですよね。はい。Facebook、Instagramでという。はいはい。はい。清水さん。</p>
<p>◯清水 学　今吹春さんがおっしゃったのは、アイコンをつけるということなんですか、じゃないか。そこがよくわかんないんで。もう1回言ってもら、もう1回お願いします。</p>
<p>◯吹春 やすたか　あ、いいですか、座長。実際にページ開いた方が分かりやすいかと思うんですけども、市議会の方、議員紹介のところです。URLが今URLって書かれていて、URL自体貼ってる、例えば公式ホームページだったりとかすると公式HPだったりとか表示になっている。<br />
もしくは、その下のところにFacebook載せるということであれば、Facebookと書かれてそのURLが出ている。その下XだったらXと書かれていて、その方が展開するXのURLが載ってると。そうすると3つちゃんと、何がこのURLは何ですよというのを分かるような表示にしていただけるととってもありがたいんですけど。事務局の負担もあるかと思いますので、その辺のところどうなるかなということで、ちょっと要望として出ておりますということです。</p>
<p>◯不明　はい。そこはですね、ちょっとホームページの様式とか色々あるかもしれないので、議会事務局の方でちょっとどうしたらいいかというのは、本当はFacebookのアイコンだとかXのアイコンでそこをクリックすればいいというのが1番いいかなと、リンクさせてもらってね、というのがいいかなと思うんですが、そこまでできるかどうか。あ、後ろちょっと長鳥さんじゃなくてごめんなさい。藤川さん。はい。</p>
<p>◯藤川 賢治　前回の話の中でもそれができるといいねという話があって、ただそこも含めて話をすると、多分議論が一体今何の話をしてるかわかんなくなってしまうので、まずはURLって書いてあって、それが3つに増え、2つとか3つに増えるってところまでまず決めてしまいましょうと。<br />
で、その後にそれをその、URL書いてあって、そのリンク先がそのURLそのまんまなのか、そのホームページ書いてあって、URLが隠れてる、URLが申請したものになるのか、もしくはアイコンを使うのかというのは、その次の段階に話さないと多分話がまとまらないということで、今こういう段階なんだという風に認識してます。</p>
<p>◯不明　はい。長鳥さん。</p>
<p>◯ながとり 太郎　藤川さんのことと重なりますけれども、前回そういう議論だったと思っていたので、URLだけをとりあえず入れるということと、ホームページについてはよく分からないんですけれども、例えばインスタとか、Twitterじゃない、X、それからノートとかその他のやつは、大概そのURLの中にその文字が入っていることが多い、全てとは言いません。<br />
多いので、認識はできるんじゃないかと思うので、今回についてはとりあえずURLだけにして、どうしてもあれだったら例えばこのリンクの前に文字を入れてスペースを入れれば、おそらくそういうことは実現できるんじゃないかという気はしますけども。これは確認しないと分からないんですがということなので、私としては藤川さんのおっしゃる通りURLだけを入れて、そしてとりあえず今回はねということだと思っています。はい。</p>
<p>◯不明　はい。そういうご意見があるので、自民党さんの提案を受けて今後どうするかは、ちょっともう少し議会事務局でもどういうことができるかというのを検討していただくということでよろしいでしょうか。それで、あ、はい。次長、はい。お願いします。</p>
<p>◯不明　今の座長言っていただいたような形でよろしいかなと。どのような形ができるのかちょっと確認させていただきます。</p>
<p>◯不明　はい。それで、いつまでにこれ事務局に提出するかなんですが、そんなに時間はかかんないと思うんですが、ただ議会事務局もすぐできるわけではないと思うので、予備日ぐらいまでに事務局に提出していただくということでどうでしょうか。事務局の方はスタートはね、私4月かなと思ってるんです。1週間でできるかどうか。3月中旬までに。じゃあ3月の中旬、予算委員会が終わるまでに、そうですね、最終日ぐらいに提出すると。はい。で、4月、もし4月1日からスタートできるんであればその方向でいかがでしょうか。坂井さん、はい。</p>
<p>◯坂井 えつ子　はい。ちょっと細かい、16日に事務局ということは、太田さんのところにはという話になりますよね。</p>
<p>◯不明　あ、そうです。10日前、3月の6日とかそのぐらいまでにいただければ。はい。じゃあ太田さんのところには3月6日までに提出するということで、送っていただくということでよろしいでしょうか。はい。3月、あの日曜日まで行きましょうか。8日まで。はい。8日。はい。じゃあ3月8日までに太田さんに送っていただくということでよろしいでしょうか。はい。確認をいたしました。それではここはよろしいですか。はい。それでは次に3、その他であります。かっこ1、傍聴者アンケート集計結果</p>
<p>◯不明　結果についてであります。</p>
<p>◯次長　はい。傍聴者アンケートの集計結果をおまとめしております。<br />
事前にお送りしておりますので、ご確認いただければ、この後ホームページに掲載したいと思います。以上です。</p>
<p>◯不明　はい。何かございますか。<br />
なし。はい。<br />
それでは、これを掲載していただくということで、よろしくお願いいたします。<br />
次に、かっこ2、次の開催についてであります。<br />
次回の開催であります。これはどうしますか。今日決めなくてもいいかな。予備日でも大丈夫ですか。予備日に開くことはないか。<br />
広報広聴ビジョンを1回開かなきゃいけないかなと思っているので、4月の初めぐらいに1回できないかなと思うんですが、安田さんがね。うん。片山さんがあるんです。<br />
今日、起草委員会をやるので、そこの報告も含めてになるかなと思いますが、今、坂井さんからは、予備日にももう1回ちょっとやったらどうかという話がありまして、予備日に若干入れさせていただくということでよろしいでしょうか。安田さんの出てこられる状況もあると思うので。<br />
はい、清水さん。</p>
<p>◯清水 学　ごめんなさい。予備日に何をやるんでしょうか。<br />
日程決め。あ、日程決め。分かりました。すみません。ありがとうございます。</p>
<p>◯不明　日程決めについていかがですか。よろしいですか。はい、ではそのようにしたいと思います。<br />
次に、かっこ3、その他で何かありますでしょうか。<br />
はい、藤川さん。</p>
<p>◯藤川 賢治　予備日というのは具体的な日付が、ちょっと戻ってすみません。<br />
3月18日、3月18日、見逃してました。失礼しました。</p>
<p>◯不明　はい。よろしいですか。はい。その他ではありませんね。はい。では、以上で終わってよろしいでしょうか。</p>
<p>◯不明　はい。</p>
<p>◯不明　はい。それでは広報広聴協議会の会議を終了いたします。お疲れ様でした。<br />
ちょっと5分ぐらい休憩して、20分ぐらいから起草委員会を行わせていただきます。<br />
事務局の方は、ここで退席ということで。</p>
  </article>
</body>
</html>
